【裁判字號】    98,簡上,53
【裁判日期】    980805
【裁判案由】    給付買賣價金
【裁判全文】
臺灣臺南地方法院民事判決       98年度簡上字第53號
上  訴  人  乙○○
兼上列一人
訴訟代理人  甲○○    住臺南縣仁德鄉○○路○段81巷55號
被上  訴人  褔灣企業股份有限公司
法定代理人  丁○○    住同上
訴訟代理人  丙○○    住同上
上列當事人間請求給付買賣價金事件，上訴人對於中華民國98年
2月18日本院簡易庭97年度南簡字第2121號第一審判決提起上訴
，經本院於民國98年7月22日言詞辯論終結，判決如下：
    主  文
上訴駁回。
第二審訴訟費用新台幣參仟壹佰肆拾元由上訴人負擔，其餘新台
幣參佰肆拾元由被上訴人負擔。
原判決所命給付之金額，減縮為：上訴人應給付被上訴人新臺幣
壹拾玖萬參仟伍佰參拾貳元，及自民國九十七年十月十四日起至
清償日止，按年息百分之十八計算之利息。
    事實及理由
一、按於第二審為訴之變更或追加，非經他造同意，不得為之，
    但擴張或減縮應受判決事項之聲明者，不在此限，此民事訴
    訟法第436條之1第3項準用同法第446條第1項及同法第255條
    第1項第3款乃定有明文。本件被上訴人原審起訴金額為新臺
    幣（下同）212,898元，但在本院減縮為193,532元，此乃屬
    減縮受判決事項之聲明，依上開法條規定，本院自應准許，
    此先予敘明。
二、上訴人上訴意旨略以：上訴人於本院抗辯除與原判決記載相
    同者，茲引用之外，補稱：
（一）被上訴人所屬催收人員一直以來均同意上訴人遲延繳納分
      期價款，但是會加收利息，直至民國95年6月9日被上訴人
      同意上訴人延遲繳納第10期款項，同時卻又強行將上訴人
      之車輛（下稱系爭車輛）拖走並拍賣；另系爭車輛僅開10
      個月，理應以新車價款扣除10萬元後之價額較為合理，惟
      被上訴人卻以15萬元拍賣，顯有從中獲取暴利之嫌，是拍
      賣後不足清償部分，被上訴人不應向上訴人請求賠償。
（二）為此提起本件上訴，並聲明：（１）原判決廢棄。（２）
      駁回被上訴人在第一審簡易之訴。
三、被上訴人起訴及於本院抗辯除與原判決記載相同，茲引用外
    ，補稱：
（一）被上訴人否認有同意上訴人延遲繳款一節，且上訴人亦未
      能舉證證明被上訴人之員工何人同意上訴人遲延繳款。又
      系爭車輛經過公開拍賣，其餘出標金額均遠低於15萬元，
      故非如上訴人所稱賤賣，至於系爭車輛價值只剩下15 萬
      元，是因系爭車輛本身受損嚴重，車況不好，價值才會較
      低。
（二）原審判決並無違誤，故此聲明：請求駁回上訴。
四、本件經依民事訴訟法第270條之1第1項第3款規定，整理並協
    議兩造不爭執事項暨簡化爭點為：
（一）兩造不爭執事項：
  １、訴外人台南縣私立長青養護之家於94年6月30日邀同上訴
      人甲○○、乙○○為連帶保證人，與被上訴人簽訂附條件
      買賣契約，並約定以分期付款方式向原告購買車號7985-L
      X號小客車乙輛，並約定系爭車輛價金為399,000元、頭期
      款29,000元，分期本金為37萬元，加計年息7.30 2%後分
      期總金額為431,740元，並自94年7月30日起至97年6月30
      日止分36期給付，前35期每期給付6,942元、第36期給付
      188,770元。
  ２、公開拍賣金額為15萬元。
（二）兩造爭執事項：
  １、被上訴人是否同意上訴人遲延分期繳納價款？
  ２、系爭車輛拍賣15萬元是否過低？
五、實體得心證之理由：
    茲將兩造之爭點一一說明如下：
（一）被上訴人是否同意上訴人可以遲延分期繳納價款？
  １、按當事人主張有利於己之事實者，就其事實有舉證之責任
      ，此民事訴訟法第277條前段定有明文。本件上訴人主張
      被上訴人員工同意上訴人遲延分期繳納價款，此為被上訴
      人所否認，依前述舉證責任分配原則，上訴人自應就該事
      實負舉證責任。
  ２、上訴人主張上開事實無非以卷附繳款明細表為證（見原審
      卷第25頁）。惟查：該繳款明細表內容係記載上訴人遲延
      繳款之時間、天數及遲延利息之數額，隻字未提被上訴人
      同意上訴人遲延分期繳納價款。又縱使現實上被上訴人曾
      經多次讓上訴人遲延繳款，亦僅維持與客戶良好關係之考
      量，尚難遽論被上訴人同意上訴人遲延分期繳納價款之意
      思，故單憑繳款明細表尚不足以證明上訴人主張之事實，
      上訴人此部分主張洵無可採。
  ３、又上訴人固主張被上訴人某催繳女性員工同意上訴人延期
      繳納云云。惟上訴人迄今未舉證該女性員工姓名、職稱究
      屬為何？僅泛言稱該女性員工係催收小姐，其說詞尚不足
      以證明主張為真實。而綜觀卷內資料，上訴人並無其他證
      據證明被上訴人同意被上訴人遲延繳納分期款項之事實，
      故上訴人上開主張並不可採。
（二）系爭車輛拍賣15萬元是否過低？
  １、按附條件買賣契約之出賣人取回占有標的物，未受買受人
      為再行出賣之請求，或於30日之期間內未再出賣標的物者
      ，出賣人無償還買受人已付價金之義務，所訂附條件買賣
      契約失其效力，動產擔保交易法第29條第2項定有明文。
      另系爭契約所附其他約定事項第10條亦約定被上訴人於取
      回標的物後，得自行將標的物再行出賣，據此，被上訴人
      取回系爭車輛後再行出賣之行為，應屬依法所為之保障權
      利行為，並無不當。上訴人主張系爭車輛拍賣15萬元過低
      云云，惟系爭車輛公開投標時，僅有4張標單 (見本院卷
      第41-1至41-4頁)，其投標金額分別為148,000元、142,60
      0元、103,300元、52,200元，嗣經與投標者議價為150,00
      0元，始由訴外人蔡佳莉得標，可知被上訴人抗辯系爭車輛
      狀況不佳致拍賣金額較低，堪信為真實。
  ２、又行政院所頒佈之自用小客車固定資產折舊率表僅係參考
      意見，中古車之價值應視廠牌、出廠年份、售價、損害程
      度及使用狀況來加以綜合判斷；本件系爭車輛係上訴人用
      於長青養護之家載送人員及物資，按一般社會經驗而言，
      使用率應高於一般家用客車，故其折損率較高，亦堪可信
      ，況被告並無提出相關證據足以推翻上開專業估價意見，
      上訴人空言爭執，自非可取。
六、綜上所述，本件被上訴人本於附條件買賣契約之連帶保證條
    款，請求上訴人連帶給付價款193,532元及自97年10月14日
    起至清償日止，按年息百分之5計算之利息，為有理由，應
    予准許，上訴人所辯均無可取。是則原審判命上訴人如數給
    付，並依職權宣告假執行（減縮部分除外），於法並無不合
    。上訴意旨指摘原判決不當，求予廢棄改判，為無理由，應
    予駁回其上訴。另被上訴人於本院就其原起訴之金額既有減
    縮，爰將原審判決主文宣示如主文第3項所示。
七、本件事證已臻明確，兩造所提其餘攻擊防禦方法及舉證，與
    判決結果不生影響，爰不一一論述。
八、按訴訟費用，由敗訴之當事人負擔；法院為終局判決時，應
    依職權為訴訟費用之裁判，民事訴訟法第78條及第87條第1
    項分別定有明文。經核：本件上訴訴訟費用確定為3,480元
    ，上訴人之請求為無理由，但因被上訴人減縮聲明，就減縮
    聲明部分應由被上訴人負擔，故爰依上開規定確定訴訟費用
    如主文第2項所示。
九、據上論結，本件上訴為無理由，依民事訴訟法第436條之1第
    3項、第449條第1項、第78條、第87條第1項前段，判決如主
    文。
中    華    民    國    98    年    8    月      5    日
                  民事第二庭  審判長法  官  林念祖
                                    法  官  陳賢德
                                    法  官  田玉芬
以上正本係照原本作成
本判決不得上訴
中    華    民    國    98    年    8     月    6     日
                                    書記官  劉紀君


司法院資訊處製作；財團法人民間司法改革基金會備份。
